【裁判字號】    95,交聲,637
【裁判日期】    951031
【裁判案由】    交管條例聲異
【裁判全文】
臺灣板橋地方法院交通事件裁定         95年度交聲字第637號
原處分機關  交通部公路總局臺北區監理所板橋監理站
異  議  人
即受處分人  甲○○
上列異議人即受處分人因違反道路交通管理處罰條例案件，不服
原處分機關於中華民國95年4 月13日所為之裁決處分（裁決書案
號：板監裁字第裁41-Q00000000號），聲明異議，本院裁定如下
：
    主  文
異議駁回。
    理  由
一、聲明異議意旨略以：異議人即受處分人甲○○於民國94年5
    月28日下午3 時15分許，騎乘車牌號碼AUI-759 號重型機車
    ，沿臺七線由桃園往宜蘭方向行駛，行經臺七線69公里200
    公尺處之彎道路段時，與迎面而來由蔡乾堆所駕駛之車牌號
    碼V3-8358 號自用小客車發生車禍事故，經宜蘭縣警察局三
    星分局明池派出所（下稱原舉發機關）警員以異議人行經彎
    道不減速慢行為由，掣單舉發；惟異議人當時已減速慢行，
    車頭並未與蔡乾堆所駕駛之自用小客車發生碰撞，倘異議人
    未減速慢行，異議人之機車應會倒在蔡乾堆自用小客車之左
    方，而非倒在前方，足見異議人機車當時是幾乎靜止之狀態
    ，且本件到場處理之警員係在異議人於現場圖上簽名後，始
    自行加註「雙方剎車不止」之肇事經過摘要，違反法定程序
    ，致使臺灣省基宜區車輛行車事故鑑定委員會（下稱基宜區
    行車事故鑑定委員會）做出不利於異議人之錯誤鑑定意見，
    原舉發機關憑該鑑定意見為舉發，自難令異議人心服，況該
    鑑定意見僅供司法機關作為偵查、審理之參考，非行政機關
    得憑以舉發裁罰之依據，又本件車禍事故之肇事責任，已另
    送由臺灣省車輛行車事故鑑定覆議委員會覆議中，於覆議結
    論作成前，自不宜對異議人為裁罰；經異議人申訴後，原處
    分機關仍以異議人違規事證明確，而予裁罰之處分，爰依法
    聲明異議云云。
二、按汽車（包括機器腳踏車）駕駛人，駕駛汽車行經彎道，不
    減速慢行者，處新臺幣（下同）600 元以上1,800 元以下罰
    鍰，修正前道路交通管理處罰條例第44條第3 款定有明文。
    次按94年2 月5 日制定公佈、95年2 月5 日起施行之行政罰
    法，其第5 條規定：「行為後法律或自治條例有變更者，適
    用行政機關最初裁處時之法律或自治條例。但裁處前之法律
    或自治條例有利於受處罰者，適用最有利於受處罰者之規定
    」，此項規定於屬行政罰性質之違反道路交通管理處罰條例
    裁罰事件，自亦有其適用；本件異議人違規行為所涉之道路
    交通管理處罰條例第44條，固於94年12月28日經修正公布，
    並於95年7 月1 日起施行，惟本件異議人之違規行為，係發
    生於94年5 月28日，而原處分機關最初為裁決之時間，則係
    95年4 月13日，兩者均係發生於95年7 月1 日前揭道路交通
    管理處罰條例第44條規定修正施行前，亦即本件自異議人行
    為後，迄原處分機關為裁決前，並無法律變更之情形，不生
    比較新舊法之問題，本件自應直接適用原處分機關裁決時即
    修正前道路交通管理處罰條例第44條之規定，併予敘明。
三、經查：
  (一)本件異議人即受處分人甲○○於94年5 月28日下午3 時15分
    許，騎乘車牌號碼AUI-759 號重型機車，沿臺七線由桃園往
    宜蘭方向行駛，行經臺七線69公里200 公尺處之彎道路段時
    ，因行經彎道不減速慢行，而與迎面而來由蔡乾堆所駕駛之
    車牌號碼V3-8358 號自用小客車發生撞擊，肇生車禍事故，
    經原舉發機關警員（兼所長）陳文良以異議人行經彎道不減
    速慢行為由，掣單舉發等事實，有原舉發機關宜警交字第Q0
    0000000 號舉發違反道路交通管理事件通知單影本1 紙附卷
    可稽；且異議人因本件車禍事故受有傷害，並對蔡乾堆提出
    過失傷害之告訴（蔡乾堆及其車內乘客均未受傷），經臺灣
    宜蘭地方法院檢察署檢察官以94年度偵字第3125號提起公訴
    ，由臺灣宜蘭地方法院於95年7 月5 日以95年度交易字第11
    號判處蔡乾堆有期徒刑2 月，異議人不服請求檢察官提起上
    訴，再經臺灣高等法院於95年10月20日以95年度交上易字第
    206 號判決駁回上訴確定，上開確定判決均認異議人於本件
    車禍事故之發生，亦有行經彎道未減速慢行之疏失，此有本
    院依職權調取之臺灣宜蘭地方法院檢察署94年度偵字第3125
    號偵查卷宗（含警卷；下稱偵查卷）、臺灣宜蘭地方法院95
    年度交易字第11號刑事卷宗（下稱刑事卷；以上均影本）可
    按，並有臺灣宜蘭地方法院95年度交易字第11號、臺灣高等
    法院95年度交上易字第206 號刑事判決書各1 份在卷可憑；
    又本件車禍事故之肇事責任，經臺灣宜蘭地方法院檢察署檢
    察官送請基宜區行車事故鑑定委員會鑑定結果，認異議人騎
    乘重型機車行經狹路彎道，未儘量靠右行駛且未減速慢行，
    致與迎面蔡乾堆來車撞及，為肇事主因，蔡乾堆駕駛自用小
    客車行經狹路彎道，未減速慢行致與迎面異議人來車撞及，
    為肇事次因等語，再經臺灣宜蘭地方法院送請臺灣省車輛行
    車事故覆議委員會鑑定之結果，仍照原鑑定意見，僅修正蔡
    乾堆部分為「行經狹路彎道未充分注意車前狀況，為肇事次
    因」，此亦有基宜區行車事故鑑定委員會95年1 月9 日基宜
    鑑字第0955000056號函所檢送之鑑定意見書、臺灣省車輛行
    車事故覆議鑑定委員會95年5 月15日府覆議字第0950100277
    號函各1 份附於前揭偵查卷、刑事卷可資佐證（見偵查卷第
    44至第47頁、刑事卷第47頁）。
  (二)異議人固辯稱：伊當時已減速慢行，車頭並未與蔡乾堆所駕
    駛之自用小客車發生碰撞，倘伊未減速慢行，伊機車應會倒
    在蔡乾堆自用小客車之左方，而非倒在前方，足見伊機車當
    時是幾乎靜止之狀態云云。惟查，觀諸偵查卷所附事故現場
    所拍攝之雙方車損照片數幀（見偵查卷之警卷第20至第24頁
    、偵查卷第19至第24頁），本件車禍事故發生後，異議人所
    騎乘重型機車之左前踏板處受損，而蔡乾堆所駕駛之自用小
    客車左前保險桿處有擦痕、左前照地燈之外殼燈罩脫落向前
    飛出車外、左前照地燈線路及燈泡彈出懸於車頭處，且異議
    人機車左前踏板受損位置之高度，亦與蔡乾堆自用小客車左
    前保險桿擦痕位置之高度相互吻合，足認因係兩車發生碰撞
    所造成；又異議人於前揭告訴蔡乾堆過失傷害之刑事案件偵
    、審程序中，亦均稱確有與蔡乾堆之自用小客車發生撞擊等
    語（見偵查卷之警卷第2 頁道路交通事故談話紀錄表、第4
    頁至第5 頁之道路交通事故調查筆錄、第8 至第9 頁之道路
    交通事故調查筆錄，偵查卷第6 頁、第9 頁之訊問筆錄，刑
    事卷第81頁、第82頁、第85頁之審判筆錄），參合上情，顯
    見異議人機車之左前踏板處，確有與蔡乾堆之自用小客車左
    前保險桿處發生撞擊之事實；觀諸前述兩車發生碰撞及車損
    情節，倘異議人於事發當時，確已減速慢行，衡情實無可能
    與蔡乾堆之自用小客車發生撞擊，並造成上開非屬輕微之車
    損情形。再觀諸偵查卷所附之本件道路交通事故現場圖所示
    （見偵查卷之警卷第13頁），異議人之機車於事故發生後，
    係向右倒地停置於蔡乾堆自用小客車之左前方，而衡諸兩車
    迎面於左前方發生碰撞時，因異議人採取向右閃避之措施，
    合併碰撞當時產生之反彈力道，異議人機車最終之靜止位置
    係在蔡乾堆自用小客車左前方，此實無何異常之處，難認有
    何異議人所辯：「倘伊未減速慢行，伊機車應會倒在蔡乾堆
    自用小客車之左方，而非倒在前方」之情；是異議人上開所
    辯，均無足採甚明。
  (三)異議人復辯稱：本件到場處理之警員係在異議人於現場圖上
    簽名後，始自行加註「雙方剎車不止」之肇事經過摘要，違
    反法定程序，致使鑑定機關做出不利於異議人之錯誤鑑定意
    見云云。惟查，本件道路交通事故現場圖之圖面部分，係經
    到場處理之警員就現場雙方車輛之位置詢問異議人及蔡乾堆
    後，雙方均表示無意見，始進行丈量測繪，測繪完成後並經
    異議人及蔡乾堆確認無誤後簽名，此據證人即到場處理之原
    舉發機關警員陳文良於蔡乾堆過失傷害刑事案件之偵、審程
    序中到庭結證明確（見偵查卷第30頁之訊問筆錄，刑事卷第
    87頁、第89頁之審判筆錄），並有經異議人及蔡乾堆簽名確
    認之前揭道路交通事故現場圖1 紙附於偵查卷可稽，亦為異
    議人所不爭執，而該道路交通事故現場圖下方之「肇事經過
    摘要」欄部分，係證人陳文良依其個人辦理交通事故之經驗
    自行所為之補註，此亦據證人陳文良於本院訊問時到庭結證
    綦詳（見本院95年7 月4 日訊問筆錄第2 至第3 頁），此部
    分之記載未經雙方之確認，於製作程序上固非全無瑕疵可指
    ，然此尚不影響於本件道路交通事故現場圖繪製之真實性；
    且基宜區行車事故鑑定委員會於作成鑑定意見前，業經證人
    陳文良列席將原圖面明顯誤載及漏載之數據全數補正完足，
    該鑑定意見亦未以前述「肇事經過摘要」欄內之記載為鑑定
    之依據，此有前揭基宜區行車事故鑑定委員會檢送之鑑定意
    見書1 份在卷可按；異議人辯稱係因警員違反法定程序製作
    現場圖，致使鑑定機關做出不利於異議人之錯誤鑑定意見云
    云，顯有誤會。
  (四)至異議人另辯稱：前揭基宜區行車事故鑑定委員會之鑑定意
    見，僅供司法機關作為偵查、審理之參考，非行政機關得憑
    以舉發裁罰之依據，且本件車禍事故之肇事責任，已另送由
    臺灣省車輛行車事故鑑定覆議委員會覆議中，於覆議結論作
    成前，自不宜對異議人為裁罰云云。惟查，本件基宜區行車
    事故鑑定委員會之鑑定意見，固係依臺灣宜蘭地方法院檢察
    署檢察官之囑託鑑定而作成，然此並無礙於原舉發機關依據
    該鑑定意見對於有違反道交通管理處罰條例之行為人為舉發
    ，此觀諸道路交通管理處罰條例第90條但書規定自明；又該
    鑑定意見業經臺灣宜蘭地方法院送請臺灣省車輛行車事故覆
    議委員會為覆議鑑定，其結論仍認異議人有行經彎道未減速
    慢行之疏失，此詳前述，異議人以覆議鑑定結論尚未作成前
    ，不宜逕對其為裁罰云云置辯，亦無可採，此均併予敘明。
四、綜上所述，本件異議人於前述時、地，騎乘重型機車行經彎
    道，不減速慢行之違規行為，事證明確；原處分機關以異議
    人違反修正前道路交通管理處罰條例第44條第3 款規定（裁
    決書贅載第1 項），裁處罰鍰600 元，核無不當；本件異議
    人之異議為無理由，應予駁回。
據上論斷，應依道路交通案件處理辦法第19條規定，裁定如主文
。
中    華    民    國    95    年    10    月    31    日
                  交通法庭    法  官  劉景宜
以上正本證明與原本無異。
如不服本裁定，得自收受送達之日起5 日內向本院提出抗告狀。
                              書記官  謝秀青
中    華    民    國    95    年    11    月    6     日


司法院資訊處製作；財團法人民間司法改革基金會備份。
